【裁判字號】    92,交抗,934
【裁判日期】    920926
【裁判案由】    違反道路交通管理處罰條例
【裁判全文】
臺灣高等法院交通事件裁定                      九十二年度交抗字第九三四號
    抗  告  人  臺北市交通事件裁決所
    代  表  人  陳金盛
    異  議  人  張秋稔
    即受處分人
右抗告人因異議人即受處分人張秋稔違反道路交通管理處罰條例案件，不服臺灣士林
地方法院九十二年交聲字第八五號中華民國九十二年六月二十七日第一審裁定（原處
分案號：台北市交通事件裁決所北市裁三字第裁二二─Ａ九Ｋ八００七一二號），提
起抗告，本院裁定如左：
    主  文
抗告駁回。
    理  由
一、按道路交通安全規則第六十一條第一項第二款規定：汽車駕駛人取得高一級車類
    之駕駛資格者，應換發駕駛執照，並准其駕駛較低級車類之車輛，其規定如左：
    二、已領有大客車駕駛執照者，得駕駛大貨車、代用大客車、大客貨兩用車、曳
        引車、小型車、輕型機器腳踏車。
二、本件原裁定以：異議人即受處分人因前於民國九十年十月二十八日有酒後駕車之
    行為，經警攔停舉發後，由原處分機關裁處吊扣重型機器腳踏車駕駛執照，期間
    自九十年十一月五日起至九十二年二月四日，嗣至九十一年十月十六日下午二時
    二十三分許，因另執大客車駕駛執照駕駛輕型機器腳踏車，而在台北市○○○路
    、仁愛路口遭員警攔停掣單舉發有駕駛執照吊扣期間駕車之違規，而由原處分機
    關援引道路交通管理處罰條例第二十一條第一項第七款之規定，於九十一年十二
    月十七日以北市裁三字第裁二二─Ａ九Ｋ八００七一二號違反道路交通管理事件
    裁決書，裁處罰鍰新台幣（以下同）九千元。惟查：異議人所有之重型機車駕照
    ，前遭原處分機關自九十年十一月五日起至九十二年二月四日上吊扣，所吊扣者
    ，僅為異議人所執之重型機器腳踏車駕駛執照，並未及於其所另行持有之職業大
    客車駕駛執照，此有該職業大客車駕駛執照影本一份附卷可按，是縱依據道路交
    通管理處罰條例第六十八條規定：「汽車駕駛人，因違反本條例及道路交通安全
    規則之規定，受吊扣或吊銷駕駛執照處分時，吊扣或吊銷其持有各級車類之駕駛
    執照」，但原處分機關既未依此規定，併就異議人之大客車駕駛執照予以吊扣，
    異議人所持有之該職業大客車駕駛執照，仍屬有效之駕照。從而，於本件舉發當
    時，異議人既仍執有職業大客車駕駛執照，其於前開時、地駕駛車號ＤＱＧ─二
    一０號之輕型機器腳踏車，揆諸首揭道路交通安全規則第六十一條第一項第二款
    之規定，仍屬領有駕駛執照而駕車，尚無違反道路交通管理處罰條例第二十一條
    第一項第七款之情形可言，原處分機關以受處分人違反該款規定，裁罰受處分人
    罰鍰九千元，即有未洽，是本件異議人之異議為有理由，自應由原審將原處分撤
    銷，改諭知受處分入不罰，以資適法。
三、抗告意旨略以：異議人前於九十年十月二十八日騎乘ＤＱＣ─二一０號車因酒醉
    駕車違反道路交通管理處罰條例第三十五條第一項第一款被警攔停舉發，案經該
    所依法吊扣重型機車駕駛執照自九十年十一月五日起至九十二年二月四日止，另
    依據同條例第六十八條規定：汽車駕駛人因違反本條例受吊扣或吊銷駕駛執執照
    處分時，吊扣吊銷其持有各級車類之駕駛執照。據此，異議人重型機車駕駛執照
    既經處分吊扣至九十二年二月四日，則其各級車類駕駛執照亦經吊扣至九十二年
    二月四日止。又縱或其領有職業大客車駕駛執照，其至九十二年二月四日自無騎
    乘機車之資格，是受處分人於九十一年十月十六日之騎乘輕型機車之行為，仍屬
    駕駛執照吊扣期間駕車之違規。另交通部已針對此類情形囑相關單位研議將汽車
    及各級駕照總歸戶，屆時將冶於一爐，併予明云云。
四、查道路交通管理處罰例第六十八條固規定：「汽車駕駛人，因違反本條例及道路
    交通安全規則之規定，受吊扣或吊銷駕駛執照處分時，吊扣或吊銷其持有各級車
    類之駕駛執照」。惟違反道路交通管理事件統一裁罰基準及處理細則第四十三條
    第二項第三款亦規定：「違反道路交通管理事件裁決書處罰主文欄，應依基準表
    記明處罰種類，並依下列規定填註：三、吊扣汽車牌照或駕駛執照處分，應記明
    應受吊扣之汽車牌照或駕駛執照名稱、號碼、及吊扣期間」。抗告人即原處分機
    關自承，受處分人於九十年十月二十八日因酒後駕車，遭自九十年十一月五日起
    至九十二年二月四日止吊扣重型機車駕照，有抗告人九十一年十一月十三日北市
    裁三字第○九一四五三五二三○○號函在卷足憑。顯然，該處分書並未就受處分
    人之職業大客車執照並為吊銷之記明。則受處分人因之認其仍持有職業大客車執
    照，依上開道路交通安全規則第六十一條第項第二款規定，可駕駛輕型機車，應
    係因原處分書未依規定記明所致。參以交通部函釋，經處分吊扣重刑機車駕照處
    分後，再持汽車駕駛執照駕駛輕型機車者應如何裁處之問題時表示：未免爭議，
    宜轉請裁決機關於吊扣執行單上對類似案件註明「吊扣期間不得持汽車駕駛執照
    駕駛輕型機車」，以為明確（有交通部八十九年二月二十九日交路八十九字第０
    ０二一二五號函附於本院卷可稽）。以及抗告意旨謂交通部已針對此類型，囑相
    關單位研議，汽機車及各級駕照總規戶，屆時將冶於一爐。可知，原處分書之記
    載確有疏漏之處，未免駕駛人不察，交通主管機關宜速予研議並避免引起爭議。
    原審撤銷原處分，並為受處分人不罰之諭知，核無不當。本件抗告人之抗告為無
    理由，應予駁回。
五、據上論結，應依道路交通案件處理辦法第二十六條，刑事訴訟法第四百十二條，
    裁定如主文。
中      華      民      國    九十二    年      九      月    二十六    日
                              臺灣高等法院交通法庭
                                  審判長法  官  許 錦 印
                                        法  官  許 宗 和
                                        法  官  劉 壽 嵩
右正本證明與原本無異。
不得再抗告。
                                        書記官  廖 婷 璇
中      華      民      國    九十二    年      九      月    二十九    日


司法院資訊處製作；財團法人民間司法改革基金會備份。
